---
title: "Registros de presencia de orquídeas en Costa Rica "
author: "Sara Alvarado Siles"
output: html_document
---
```{r setup, include=FALSE}
knitr::opts_chunk$set(echo = TRUE)
```

# Preparativos

## Cargar los paquetes

>library(sf)  
 library(leaflet)  
 library(leaflet.extras)  
 library(leafem)  
 library(dplyr)  
 library(raster)  
 
```{r carga_paquetes, message=FALSE, warning=FALSE, echo=FALSE}
# cargar los datos
library(sf)
library(leaflet)
library(leaflet.extras)
library(leafem)
library(dplyr)
library(raster)
library(rmapshaper)
```

## Cargar los datos 


### Paso 1

Cargar la capa sobre los registros de orquídeas en Costa Rica.

```{r capa_orquideas, message=FALSE, warning=FALSE}
# Carga de la capa de orquídeas (familia Orchidaceae)
orquideas <-
  st_read(
    "https://raw.githubusercontent.com/gf0604-procesamientodatosgeograficos/2021i-datos/main/gbif/orchidaceae-cr-registros.csv",
    options = c(
      "X_POSSIBLE_NAMES=decimalLongitude",
      "Y_POSSIBLE_NAMES=decimalLatitude"
    ),
    quiet = TRUE
  )
```

##### Asignacion del sistema de coordenadas

```{r coordenadas_orquideas, message=FALSE, warning=FALSE}
st_crs(orquideas) <- 4326
```
<br/>

### Paso 2

Cargar la capa sobre los registros de las areas silvestres protegidas en Costa Rica.

```{r capa_asp, message=FALSE, warning=FALSE}
# Carga de la capa de áreas silvestres protegidas (ASP)
asp <-
  st_read(
    "https://raw.githubusercontent.com/gf0604-procesamientodatosgeograficos/2021i-datos/main/sinac/asp/asp-wgs84.geojson",
    quiet = TRUE
  )
```

##### Asignacion del sistema de coordenadas
```{r coordenadas_asp, message=FALSE, warning=FALSE}
st_crs(asp) <- 4326
```
<br/>

#### Ver la cantidad de registros original.

```{r cantidad_original, message=FALSE, warning=FALSE}
cat("cantidad original de registros: ", nrow(orquideas))
```
<br/>

# Limpieza del conjunto de datos

### Paso 1

Eliminar los registros con un valor de incertidumbre en la ubicacion mayor a 1000 m. 

```{r eliminar_insertidumbre, message=FALSE, warning=FALSE}
# Descartar registros con alta insertidumbre 
orquideas <- 
  orquideas %>%
  filter(coordinateUncertaintyInMeters <= 1000)
```
<br/>

### Paso 2

Eliminar los registros con valor vacío o NA en el campo de la especie.

```{r elinimar_NA, message=FALSE, warning=FALSE}
# Eliminar vacios y NA
orquideas <-
  orquideas %>%
  filter(!is.na(species) & species != "") 
```
<br/>

### Paso 3

En el conjunto de datos de ASP, eliminar los registros que presenten valor de “Area Marina de Manejo” o “Area marina protegida”.

```{r eliminar_asp_marinas, message=FALSE, warning=FALSE}
# Eliminar los registros que presenten valor de “Area Marina de Manejo” o “Area marina protegida”
asp_terrestres <-
  asp %>%
  filter(descripcio != "Area Marina de Manejo") %>%
  filter(descripcio != "Area marina protegida") %>%
  st_transform(crs = 4326)
```
<br/>

#### Ver la cantidad de registros restantes.

```{r cantidad_restante, message=FALSE, warning=FALSE}
cat("Cantidad de registros despues de realizar los cambios: ", nrow(orquideas))
```
<br/>

# Mapa Leaflet


### Paso 1

Creacion de un conjunto de datos con la cantidad de especies por area silvestre protegida.

```{r especies_por_asp, message=FALSE, warning=FALSE}
# Conjunto de datos de especies por asp
asp_especies <-
  asp_terrestres %>%
  st_join(orquideas) %>%
  group_by(nombre_asp) %>%
  summarize(especies = n_distinct(species, na.rm = TRUE)) 
```
<br/>

### Paso 2

Crear una peleta con la coloracion adecuada.
```{r paleta_de_colores, message=FALSE, warning=FALSE}
# Paleta de colores
colores_especies <-
  colorNumeric(
    palette = "Reds",
    domain = asp_especies$especies,
    na.color = "transparent"
  )
```
<br/>

### Paso 3

Crear un mapa leaflet para visualizar el resultado.
```{r mapa_leaflet, message=FALSE, warning=FALSE}
# Mapa Leaflet
leaflet() %>%
  addTiles(group = "OMS") %>%
  addPolygons(
    data = asp_especies,
    fillColor = ~ colores_especies(asp_especies$especies),
    fillOpacity = 0.7,
    stroke = TRUE,
    color = "black",
    weight = 1,
    popup = paste(
      paste(
        "<strong>Area silvestre protegida:</strong>",
        asp_especies$nombre_asp
      ),
      paste(
        "<strong>Cantidad de especies registradas:</strong>",
        asp_especies$especies
      ),
      sep = '<br/>'
    ),
    group = "ASP - especies"
  ) %>%
  addCircleMarkers(
    data = orquideas,
    stroke = F,
    radius = 2,
    fillColor = 'red',
    fillOpacity = 0.6,
    popup = paste(
      orquideas$species,
      orquideas$family
    ),
    group = "Orquideas"
  ) %>%
  addLayersControl(baseGroups = c("OMS"),
                   overlayGroups = c("ASP - especies", "Orquideas")) %>%
  addLegend(
    position = "bottomleft",
    pal = colores_especies,
    values = asp_especies$especies,
    group = "ASP - especies",
    title = "Cantidad de especies"
  ) %>%
  addResetMapButton() %>%
  addMouseCoordinates() 
```
